臺灣新北地方法院刑事裁定
111年度聲字第2800號
聲明異議人
即  受刑人  陳雋茗



上列聲明異議人即受刑人因公共危險案件，對於臺灣新北地方檢
察署檢察官之執行指揮命令(111年度執字第5926號)聲明異議，
本院裁定如下：
    主  文
聲明異議駁回。
    理  由
一、聲明異議意旨詳如附件刑事聲明異議狀所載。
二、按受刑人或其法定代理人或配偶以檢察官執行之指揮為不當
    者，得向諭知該裁判之法院聲明異議，刑事訴訟法第484條
    定有明文。次按犯最重本刑為5年以下有期徒刑以下之刑之
    罪，而受6個月以下有期徒刑或拘役之宣告者，得以新臺幣(
    下同)1,000元、2,000元或3,000元折算1日，易科罰金。但
    確因不執行所宣告之刑，難收矯正之效，或難以維持法秩序
    者，不在此限，刑法第41條第1項定有明文。又有期徒刑或
    拘役得易科罰金之案件，法院所諭知者，僅係易科罰金時之
    折算標準而已，至於是否准予易科罰金，仍賦予執行檢察官
    視個案具體情形，依前開法律規定而為裁量，亦即執行檢察
    官得考量受刑人之一切主、客觀條件，審酌其如不接受有期
    徒刑或拘役之執行，是否難達科刑之目的、收矯正之成效或
    維持法秩序等，以作為其裁量是否准予易科罰金之憑據，非
    謂受刑人受6個月以下有期徒刑或拘役之宣告時，執行檢察
    官即必然應准予易科罰金。且上開法條所稱「難收矯正之效
    」及「難以維持法秩序」，均屬不確定法律概念，此乃立法
    者賦予執行者能依具體個案，考量犯罪所造成法秩序等公益
    之危害大小、施以自由刑可避免受刑人再犯之效果高低等因
    素，據以審酌得否准予易科罰金，亦即執行者所為關於自由
    刑一般預防(維持法秩序)與特別預防(有效矯治受刑人使其
    回歸社會)目的之衡平裁量，非謂僅因受刑人個人家庭、生
    活處遇值得同情即應予以准許；且法律賦予執行檢察官此項
    裁量權，僅在發生違法裁量或有裁量瑕疵時，法院始有介入
    審查之必要，如執行檢察官於執行處分時，已具體說明不准
    易科罰金之理由，且未有逾越法律授權、專斷等濫用權力之
    情事，自不得遽謂執行檢察官之執行指揮為不當(最高法院1
    00年度台抗字第646號、第647號裁定意旨參照)。
三、經查：
(一)本件檢察官於民國111年8月17日之111年度執字第5926號執
    行之指揮命令，係認受刑人於本案前已3犯刑法第185條之3
    公共危險案件，考量受刑人多次經歷刑事偵、審程序及徒刑
    易科罰金之執行過程，仍未確實反省，痛改酒後駕駛動力交
    通工具之惡習，愛惜自己與他人之生命、身體及財產安全，
    顯然受刑人前揭涉犯公共危險案件之執行，未應使其悛悔改
    過，難認本次受刑人再犯酒後駕車所受刑之宣告，以易科罰
    金執行得收矯正及維持法秩序之效，爰依刑法第41條第1項
    但書規定，不准易科罰金等語，有臺灣新北地方檢察署檢察
    官111年8月17日111年執字第5926號命令1份在卷可考。
(二)受刑人曾有下列酒後駕車之公共危險前科：1.99年間因公共
    危險案件，經本院以99年度交簡字第4177號判決判處罰金65
    ,000元確定，於100年2月9日繳清罰金執行完畢。2.107年間
    因公共危險案件，分別經本院以①107年度交簡字第1937號判
    決判處有期徒刑2月，併科罰金20,000元確定，於107年12月
    6日易科罰金執行完畢；②107年度交簡字第4015號判決判處
    有期徒刑5月確定，於108年5月28日入監服刑後，於108年6
    月13日其餘刑期易科罰金執行完畢，有臺灣高等法院被告前
    案紀錄表附卷可稽。
(三)本件受刑人於111年1月16日19、20時許，在新北市○○區○○路
    0段000巷00○0號之住處飲酒後，於翌日8時30分許，駕駛車牌
    號碼4921-T7號自用小客車外出。嗣於111年1月17日9時30分
    許，行經新北市板橋區板城路華香橋口時，因行車不穩為警
    攔檢，並於同日9時32分許，對其施以吐氣酒精濃度測試，經
    測得其吐氣所含酒精濃度達每公升0.32毫克，而經本院以111
    年度審交簡字第62號判決處有期徒刑4月，如易科罰金，以1
    ,000元折算1日確定，有本院111年度審交簡字第62號刑事判
    決1份在卷可憑。
(四)依前開說明，本案受刑人係第4次犯酒後駕車之公共危險罪
    ，且其於本院107年度交簡字第4015號判決所處有期徒刑5月
    之易科罰金執行完畢日期即108年6月13日，3年內即再犯相
    同類型之犯罪，顯見受刑人不能深切反省並改掉酒後駕駛動
    力交通工具之惡習，實欠缺尊重其他用路人行車安全及愛惜
    自己與他人生命、身體之正確觀念，其遵守法律之意識十分
    薄弱，前案易科罰金之執行結果，不能使其心生警惕。是執
    行檢察官考量受刑人之本案犯罪情節、對於他人生命安全危
    害程度、本案屬受刑人第4次犯酒駕公共危險案件等一切主
    、客觀條件，而認受刑人未能確實反省、悛悔改過，非予發
    監執行，難以維持法秩序及收矯治之效，而否准受刑人聲請
    易科罰金，核其執行之指揮，並無逾越法律之授權或有專斷
    而違反比例原則等濫用權力之情事。
(五)現行刑法第41條有關得易刑處分之規定，既已刪除「受刑人
    因身體、教育、職業、家庭或其他正當事由，執行顯有困難
    」之規定，亦即執行檢察官准否受刑人易刑之聲請，已無須
    考量受刑人是否因身體、教育、職業、家庭等事由致入監執
    行顯有困難，而僅須考量受刑人如不接受有期徒刑或拘役之
    執行，是否「難收矯正之效，或難以維持法秩序」，以作為
    其裁量是否准予易科罰金或易服社會勞動之依據，俾達到刑
    罰一般預防及特別預防之目的。是本件聲明異議意旨以有人
    1年6犯公共危險案件，仍判處6月有期徒刑且可易科罰金，
    受刑人之案件不能易科罰金，與法律之公正、公平性有違性
    。另受刑人已入監服刑近2月，在外尚有工程事業需進行，
    因其入監服刑而無法進行甚為困擾為由，而請求准予易科罰
    金，然依上開說明，受刑人所述縱認屬實，亦均無礙於檢察
    官所為「難收矯正之效」及「難以維持法秩序」之認定。受
    刑人以上開事由指摘執行檢察官濫用裁量權限，自無可採。
四、綜上所述，本件檢察官否准受刑人易科罰金之執行指揮，並
    無違法或不當之情形，本件聲明異議為無理由，應予駁回。
五、依刑事訴訟法第486條，裁定如主文。
中　　華　　民　　國　　111 　年　　11　　月　　11　　日
                  刑事第四庭    法　官  莊惠真
上列正本證明與原本無異。
如不服本裁定，應於裁定送達後五日內敘明抗告理由，向本院提
出抗告狀。
                                書記官  方信琇
中　　華　　民　　國　　111 　年　　11　　月　　16　　日